【裁判字號】    95,上訴,194
【裁判日期】    950425
【裁判案由】    擄人勒贖
【裁判全文】
臺灣高等法院高雄分院刑事判決         95年度上訴字第194號
上  訴  人  甲○○
即  被  告
指定辯護人  本院公設辯護人 乙○○
上列上訴人因擄人勒贖案件，不服臺灣高雄地方法院94年度重訴
字第118 號中華民國94年12月26日第一審判決（起訴案號：臺灣
高雄地方法院檢察署94年度偵字第20549 號），提起上訴，本院
判決如下：
     主  文
上訴駁回。
    事  實
一、甲○○之弟王志強曾任職於丙○○擔任總經理之新安徵信社
    ，甲○○在得知新安徵信社之營運收入甚豐，在經由不詳年
    籍綽號「阿元」之成年男子之介紹，先後認識陳鴻文、盧俊
    男之後，甲○○、陳鴻文、盧俊男、「阿元」等4人於民國
    93年7月19日竟共同基於意圖勒贖而擄人之犯意聯絡，在台
    南市安平區某海產店謀議以丙○○為勒贖之對象，遂於93
    年7月20日早上7時許，先由「阿元」開車載同陳鴻文、盧俊
    男、甲○○等3人至高雄市○○路上丙○○住處及新安徵信
    社附近勘查，再至大豐路上之大賣場購買洗車工具（水桶、
    雞毛毯、抹布、塑膠手套）後，隨即前往高雄市三民區○○
    ○路65號新安徵信社，由陳鴻文、盧俊男佯裝為洗車工人，
    並在新安徵信社地下室停車場入口等候，甲○○及阿元則至
    丙○○住處附近等待丙○○出門後聯絡陳鴻文、盧俊男進行
    擄人，於同日早上10時許，甲○○見丙○○開車出門後即以
    電話通知陳鴻文、盧俊男，陳鴻文、盧俊男旋即進入地下停
    室車場等候，然因當日丙○○改變行程前往他處洗車，甲○
    ○復以電話告知陳、盧2 人行動取消，而結束當日之行動返
    回台南。次日（即93年7 月21日），陳、盧2 人復以上開方
    式分工埋伏等候，丙○○於93年7 月21日上午10時許復自家
    中駕駛車牌號碼ZT-2689 號BMW自用小客車（現改為
    ZY-0009 號）前往新安徵信社上班，甲○○、阿元2 人又分
    別以甲○○之0000000000號行動電話通知盧俊男、陳鴻文進
    入新安徵信社地下室停車場埋伏守候。約20分鐘後，丙○○
    駕車抵達前開地下室停車場停好車下車之際，陳鴻文即手持
    槍枝（未扣案，無法證明具有殺傷力）上前自後抵住丙○○
    腰部，強行將丙○○壓制到後車座，盧俊男則喝令丙○○交
    出汽車鑰匙，並由盧俊男駕駛前開丙○○之自用小客車繞行
    於高雄市市區，並開往三民區覆鼎金火葬場附近，在車上陳
    鴻文向丙○○告以其等目前在跑路，欠缺費用為由向丙○○
    勒贖新台幣（下同）500 萬元，然經丙○○表示無法立即籌
    出上開款項後，雙方始同意降為200 萬元。丙○○隨即撥打
    行動電話（號碼0000-000-000）給公司會計小姐張蓓蓓（號
    碼0000-000-000），向張蓓蓓陳稱急需現金繳納貸款，要不
    知情之張蓓蓓至高雄市○○○路華南銀行大昌分行提領現金
    200 萬元（二帳號各提領現金100 萬元，分別為帳號：
    00000000000 號，戶名：安信徵信事業有限公司。帳號：
    00000000000 號，戶名：一一新安徵信社）後，由張蓓蓓持
    該現金至高雄市三民區○○○路65、67號巷子旁（即新安徵
    信社公司樓下）等候，此時盧俊男與陳鴻文2 人駕車前往該
    處，先由張蓓蓓將現金置放於2 個紙袋（每紙袋100 萬元）
    交給丙○○，丙○○再向張蓓蓓諉稱要與陳鴻文、盧俊男2
    人一同前往保養廠保養車子後，盧俊男、陳鴻文又挾持丙○
    ○驅車離去，丙○○並在車上將裝有200 萬元現金之紙袋2
    個交給盧俊男。嗣後前往鼎山街靠近天祥路之加油站附近後
    始將丙○○釋放，由丙○○自行駕車離去，盧俊男、陳鴻文
    則與甲○○、阿元於上址會合後，由盧俊男將贖款交給陳鴻
    文，陳鴻文再將現金200 萬元交給阿元，阿元則將其中之
    100 萬元交給陳鴻文、盧俊男，由2 人各平分50萬元後離去
    ，阿元又將其中贓款20萬元分給甲○○。
二、案經高雄市政府警察局鼓山分局移送臺灣高雄地方法院檢察
    署檢察官偵查起訴。
    理  由
壹、程序部分：
一、按被告以外之人（包括證人、鑑定人、告訴人、被害人及共
    同被告等）於檢察事務官、司法警察官或司法警察調查中所
    為之陳述，與審判中不符時，其先前之陳述具有較可信之特
    別情況，且為證明犯罪事實存否所必要者，得為證據，刑事
    訴訟法第159 條之2 定有明文。所謂「前後陳述不符」之要
    件，應就前後階段之陳述進行整體判斷，以決定其間是否具
    有實質性差異，惟無須針對全部陳述作比較，陳述之一部分
    有不符，亦屬之。而所謂「較可信之特別情況」之情形，亦
    應就前後陳述時之各種外部情況進行比較，以資決定何者外
    部情況具有可信性。若陳述係在特別可信之情況下所為，則
    虛偽陳述之危險性即不高，雖係審判外陳述，或未經被告反
    對詰問，仍得承認其有證據能力；本件證人即共同被告盧俊
    男於警詢中證稱：93年7 月間甲○○打電話約我到台南一位
    叫阿元男子住處，我與甲○○到達後，阿元男子又聯絡陳鴻
    文至其住處，彼此介紹認識後，甲○○就提議明天我們4人
    南下高雄綁架一位徵信社業者等語（見警詢卷第30頁），於
    原審證稱：「（要去綁架丙○○的事情，是誰叫你去做的？
    ）在阿元住處，阿元介紹我與陳鴻文認識時，問我是否要去
    高雄找一位徵信社業者拿錢，當時甲○○沒在場，我們3 人
    討論完時甲○○才到場」等語（見原審卷第108 頁）；證人
    即共同被告陳鴻文於警詢中證稱：阿元找來兩個人和我認識
    ，說要做一件，要抓一個人拿錢，策劃的是甲○○等語（見
    警詢卷陳鴻文自白書），於原審證稱：「案發前一天晚上，
    阿元打電話給我，跟我說要去討一筆債，阿元就介紹我與甲
    ○○、盧俊男認識」「（阿元與你討論的過程，盧俊男是否
    在場？）沒有，當時盧俊男還沒過來，討論完後，盧俊男才
    過來，甲○○最後才到」等語（見原審卷第104 至105 頁）
    ，證人盧俊男、陳鴻文於警詢及法院審理時之供述已有前後
    陳述不符之情形，本院審酌其等於警詢之證述距案發日較近
    ，當時記憶自較深刻，可立即反應所知，不致因時隔日久而
    遺忘案情；且較無來自被告同庭在場之壓力而出於虛偽不實
    之指證，或事後串謀而故為迴護被告，則依刑事訴訟法第
    159 條之2 之規定，證人盧俊男、陳鴻文於警詢所為之陳述
    ，客觀上應具有較可信之特別情況，且亦為證明犯罪事實存
    否所必要，自有證據能力。
二、次按被告以外之人（包括證人、鑑定人、告訴人、被害人及
    共同被告等）於審判外之陳述雖不符刑事訴訟法第159 條之
    1 至之4 等4 條之規定，而經當事人於審判程序同意作為證
    據，法院審酌該言詞陳述或書面陳述作成時之情況，認為適
    當者，亦得為證據；當事人、代理人或辯護人於法院調查證
    據時，知有刑事訴訟法第159 條第1 項不得為證據之情形，
    而未於言詞辯論終結前聲明異議者，視為有前項之同意，同
    法第159 條之5 定有明文。本件證人張蓓蓓於警局指認陳鴻
    文、盧俊男照片及於警詢中之證詞、等贖款處遠傳基地台通
    聯紀錄、安信徵信事業有限公司及一一新安徵信社之華南銀
    行大昌分行活期存款帳戶存摺封面及內頁影本、內政部警政
    署刑事警察局94年7 月8 日刑醫字第0940100148號鑑驗書、
    丙○○93年7 月21日案發當天行動電話0000000000號之通聯
    紀錄、被害人丙○○手繪相關街道圖各1 紙、93年7 月20日
    案發之地下室停車場監視錄影帶翻拍照片3 紙，其性質雖屬
    傳聞惟經當事人於準備程序同意作為證據，本院審理時予以
    提示並告以要旨，且經檢察官、辯護人及被告表示意見，當
    事人及辯護人已知上列證據資料乃傳聞證據，且均未於言詞
    辯論終結前聲明異議，依上開規定，自具有證據能力。
貳、實體部分：
一、訊據上訴人即被告甲○○對上開擄人勒贖之事實供承不諱，
    且查：(一)被告甲○○之親弟弟王志強曾任職於新安徵信社，
    嗣後離職後曾返回新安徵信社找丙○○聊天，於聊天中得知
    新安徵信社近期營運狀況頗佳等事實，業據被害人即證人丙
    ○○於原審審理時證述綦詳；而甲○○知悉上情後，乃藉由
    阿元之介紹先後認識陳鴻文、盧俊男，再於93年7月19日4人
    共同策劃以丙○○為勒贖對象，並進而於93年7月20日由陳
    鴻文、盧俊男前往新安徵信社地下室停車場埋伏守候，甲○
    ○與「阿元」則負責監視丙○○之行動，並以甲○○之
    0000000000號行動電話聯絡遙控陳鴻文、盧俊男著手擄人勒
    贖，當天因丙○○行程改變而取消行動，另於隔日93年7 月
    21 日 以相同手法埋伏守候而綁架丙○○，且於擄人勒贖得
    手後朋分贓款200 萬元之犯罪事實，業據共同被告即證人陳
    鴻文、盧俊男於警詢、偵查時證述綦詳，核與被害人即證人
    丙○○及證人張蓓蓓證述之情節相符，且有等待贖款處之遠
    傳基地台通聯紀錄、安信徵信事業有限公司及一一新安徵信
    社之華南銀行大昌分行活期存款帳戶存摺封面及內頁影本、
    內政部警政署刑事警察局94年7 月8 日刑醫字第0940100148
    號鑑驗書（證明自高雄市○○○路67號即新安徵信社後方所
    採集之煙蒂、檳榔渣上之DNA 型別與盧俊男之DNA 型別相同
    ）、丙○○93年7 月21日案發當天行動電話0000000000號之
    通聯紀錄（證明當天丙○○確實有與張蓓蓓行動電話
    0000000000號聯絡）、被害人丙○○手繪相關街道圖各1 紙
    、93年7 月20日案發地地下室停車場監視錄影帶翻拍照片3
    紙附卷可稽，故本件被害人丙○○因遭被告陳鴻文、盧俊男
    、甲○○及阿元等4 人共同擄走後，並付出200 萬元贖款，
    始獲釋放之事實，已可確認。(二)又被告甲○○參與本件擄人
    勒贖之事先謀議、案發當時分工聯絡被害人行蹤及事後又與
    阿元及被告盧俊男、陳鴻文分得贓款等情，業據證人即共同
    被告盧俊男於警詢中證稱：「93年7 月間甲○○打電話約我
    到台南一位叫阿元男子住處，我與甲○○到達後，阿元男子
    又聯絡陳鴻文至其住處，彼此介紹認識後，甲○○就提議明
    天我們4 人南下高雄綁架一位徵信社業者」等語（見警詢卷
    第30頁），於原審審理時證稱：「（你前後2 次到停車場去
    堵被害人丙○○，都是甲○○與阿元報給你被害人的行蹤嗎
    ？）是。」「（請你再確認剛才我問的那個過程與你聯絡的
    那個人都是甲○○嗎？）有的是阿元，有的是甲○○。」「
    （是否記得哪幾部分是甲○○與你聯絡的？）我打電話都打
    甲○○的手機，因為我只記得甲○○的手機，有時候是甲○
    ○接的，有時候是阿元接的，來電話的都是阿元打來的。」
    「（甲○○究竟有無參與本案？）有，在93年7 月21日綁架
    過程，我確實是有就綁架的事情打電話給甲○○跟他聯絡。
    但是甲○○的參與程度我不清楚。在這個過程中，我打電話
    都不會稱呼對方名字，我們打電話的目的只是為了把我與陳
    鴻文這邊的訊息告訴阿元與甲○○那邊，或是阿元與甲○○
    那邊要把他們那邊的訊息告訴我與陳鴻文。」「（所以你們
    在打電話的過程與你們電話聯絡的有時候是甲○○，有時候
    是阿元？）是。」等語綦詳（見原審卷第107 頁至111 頁）
    ，核與共同被告即證人陳鴻文於警詢中所供稱：「阿元找來
    兩個人和我認識，說要做一件，要抓一個人拿錢，策劃的是
    勇仔（即甲○○）」等語相符（見陳鴻文警詢自白書），足
    見被告甲○○就整起擄人勒贖之過程，確實有參與對被害人
    丙○○擄人勒贖之事實已甚明確。(三)至共同被告盧俊男於原
    審審理時雖另證稱：「我以前在林秀文賭場就已經認識阿元
    ，我去警察局時，看到甲○○已經在警察局了，我以為是甲
    ○○把我們供出來，所以故意說是被告甲○○介紹我認識阿
    元的云云（見原審卷第109 頁至110 頁），然盧俊男於警詢
    、偵查中已就被告甲○○參與本件擄人勒贖之謀議、分工等
    情具結證述綦詳，至於盧俊男如何認識「阿元」與被告甲○
    ○是否有涉入本件擄人勒贖並無重要關聯，共同被告即證人
    虜俊男此部分證述，自係事後迴護被告甲○○之詞，尚難輕
    信。(四)綜上所述，被告甲○○上開自白，核與事實相符，本
    案事證明確，被告甲○○與盧俊男、陳鴻文共同參與擄人勒
    贖之犯行，堪以認定。
二、核被告甲○○所為，係犯刑法第347條第1項之意圖勒贖而擄
    人罪，被告甲○○與陳鴻文、盧俊男、綽號阿元之成年男子
    間有犯意聯絡、行為分擔，均為共同正犯。再被告甲○○與
    陳鴻文、盧俊男共同擄人取贖後，即釋放被害人丙○○之事
    實，此業據證人丙○○證述在卷，爰依刑法第347 條第5 項
    規定減輕其刑。
三、原審因而適用刑法第28條、第347條第1項、第5項後段、第3
    7條第2項之規定，並審酌被告犯罪之動機在於貪圖贖款，犯
    罪手段係擄綁被害人，不但使被害人處於案發之際於恐懼之
    狀態，對於被害人日後身心造成之傷害甚鉅，且勒取之贖款
    為200萬元至今均未返還被害人，足見渠等對社會治安之影
    響重大，且其雖未直接在現場參與綁架，然其於行動之際，
    則在他處以電話遙控之方式參與本件勒贖，事後雖僅分得20
    萬元，然其涉案之情節，並不因而減輕等一切情狀，量處有
    期徒刑8年10月，又依被告犯罪之性質，認有褫奪公權之必
    要，併依刑法第37條第2項之規定，宣告褫奪公權5年。至本
    件供犯罪所用之槍枝因未扣案，無從鑑定是否為具殺傷力，
    且無法證明是被告等人所有，另該被告甲○○用以於擄人勒
    贖時聯絡之手機，亦未扣案，為免日後執行困難，爰均不予
    宣告沒收，於理由欄併予敘明；其認事用法，均無不合，量
    刑亦屬適當，被告上訴意旨，以原審量刑過重，指摘原判決
    不當，為無理由，應予駁回。
四、原判決對同案被告盧俊男、陳鴻文部分，已判決確定，本院
    不予論列。
據上論斷，應依刑事訴訟法第368條，判決如主文。
本案經檢察官沈紹嘉到庭執行職務。
中    華    民    國    95    年    4     月    25    日
                  刑事第七庭    審判長法  官   莊飛宗
                                      法  官   黃三友
                                      法  官   黃憲文
以上正本證明與原本無異。
如不服本判決應於收受本判決後10日內向本院提出上訴書狀，其
未敘述上訴理由者，並得於提起上訴後10日內向本院補提理由書
狀（均須按他造當事人之人數附繕本）「切勿逕送上級法院」。
中    華    民    國    95    年    4     月    25    日
                                      書記官   施耀程
附錄本判決論罪科刑法條：
中華民國刑法第347條
意圖勒贖而擄人者，處死刑、無期徒刑或7 年以上有期徒刑。因
而致人於死者，處死刑、無期徒刑或12年以上有期徒刑；致重傷
者，處死刑、無期徒刑或10年以上有期徒刑。
第 1 項之未遂犯罰之。
預備犯第 1 項之罪者，處 2 年以下有期徒刑。
犯第1 項之罪，未經取贖而釋放被害人者，減輕其刑；取贖後而
釋放被害人者，得減輕其刑。


司法院資訊處製作；財團法人民間司法改革基金會備份。
